臺灣屏東地方法院刑事判決　　　　　　 100年度簡上字第74號
上　訴　人　臺灣屏東地方法院檢察署檢察官
被　　　告　李建廷
上列上訴人因被告偽造文書等案件，不服本院100 年度簡字第87
號中華民國100 年3 月8 日第一審簡易判決（聲請簡易判決處刑
案號：98年度偵字第7812號），提起上訴，本院管轄之第二審合
議庭判決如下：
    主  文
上訴駁回。
    事  實
一、李建廷意圖為自己不法之所有，基於詐欺取財及偽造私文書
    並進而行使之概括犯意，於民國94年5 、6 月間，在不詳地
    點，連續於附表所示之支票背面，偽造其父李文榮之署名各
    1 枚，用以表示李文榮願對前開支票負擔保付款責任之意思
    後，嗣復持前揭支票向林聰明佯稱：其父李文榮同意擔保前
    開支票之付款責任等語，而行使之，使林聰明因之陷於錯誤
    ，如數貸予款項，並足以生損害於李文榮。嗣因各該支票屆
    期經提示不獲兌現，屢經林聰明催討，李建廷拒不償還，始
    查知上情。
二、案經林聰明訴由臺灣屏東地方法院檢察署檢察官偵查後，聲
    請以簡易判決處刑。
    理  由
壹、證據能力方面：
    按傳聞法則之重要理論依據，在於傳聞證據未經當事人之反
    對詰問予以核實，乃予排斥，惟若當事人已放棄對原供述人
    之反對詰問權，於法院審判時表明同意該等傳聞證據可作為
    證據，基於證據資料愈豐富，愈有助於真實發現之理念，並
    貫徹刑事訴訟法修法加重當事人進行主義之精神，確認當事
    人對於證據能力有處分權之制度，傳聞證據經當事人同意作
    為證據，法院認為適當者，亦得為證據。本件上訴人即被告
    （下稱被告）李建廷對於檢察官提出之證據之證據能力，表
    示「無意見」（見本院卷第46頁反面），且於本院言詞辯論
    終結前，對於卷附具有傳聞證據性質之證據，均已知其情，
    然未聲明異議，本院復斟酌各該證據並非非法取得，亦無證
    明力明顯過低之情形，以之作為證據，應屬適當，是依刑事
    訴訟法第159 條之5 第2 項之規定，應認該等證據均得採為
    證據。
貳、實體方面：
一、前揭犯罪事實，業據被告李建廷於原審及本院審理時坦承在
    卷（見原審卷第14頁、本院卷第48頁反面至第49頁正面），
    並經證人即告訴人林聰明於偵查中證述綦詳（見他字卷第15
    至18頁、第24至25頁，偵字卷第30至32頁）；復有如附表所
    示之4 紙支票、退票理由單（均影本）在卷足資佐證（見他
    字卷第3 至6 頁）。罪證明確，被告犯行足堪認定。
二、新舊法比較：
    查被告行為後，刑法部分條文業於94年2 月2 日修正公布，
    並自95年7 月1 日起施行。按行為後法律有變更者，適用行
    為時之法律，但行為後之法律有利於行為人者，適用最有利
    於行為人之法律，現行刑法第2 條第1 項定有明文，該條文
    係規範行為後法律變更所生新舊法律比較適用之準據法，是
    刑法第2 條第1 項本身雖經修正，但無比較新舊法適用之問
    題，應一律適用裁判時之現行刑法第2 條第1 項之規定，為
    「從舊從輕」之比較。又新舊刑法關於刑之規定，雖同採從
    輕主義，惟比較時仍應就罪刑有關之共犯、未遂犯、想像競
    合犯、牽連犯、連續犯、結合犯，以及累犯加重、自首減輕
    暨其他法定加減原因（如身分加減）與加減比例等一切情形
    ，綜其全部之結果，而為比較，再適用有利於行為人之法律
    處斷，而不得一部割裂分別適用不同之新舊法（最高法院24
    年上字第4634號判例意旨、95年第8 次刑事庭會議決議參照
    ）。準此：
  (一)罰金刑部分：刑法第33條第5 款關於罰金刑之規定，修正前
    刑法第33條第5 款規定：「罰金：1 元（銀元）以上」，並
    依現行法規所定貨幣單位折算新臺幣條例規定，以銀元1 元
    折算新臺幣3 元，修正後刑法第33條第5 款則規定：「罰金
    ：新臺幣1,000 元以上，以百元計算之」，修正後刑法第33
    條第5 款所定罰金刑最低數額，較之修正前提高，自以修正
    前刑法第33條第5 款規定有利於被告。
  (二)連續犯部分：修正後刑法第56條連續犯之規定業經刪除，此
    雖非犯罪構成要件之變更，惟顯已影響行為人刑罰之法律效
    果，自屬法律變更，而修正後之刑法，既無連續犯得論以裁
    判上一罪之情形，所犯之數罪，應按其具體情形而可能論以
    數罪併罰，是比較新舊法結果，應適用較有利於被告之行為
    時法律，即應依修正前刑法第56條論以連續犯。
  (三)牽連犯部分：被告行為後，修正後之刑法刪除第55條關於牽
    連犯之規定，被告所犯之行使偽造私文書、詐欺取財罪間，
    具有方法、目的之牽連犯關係，依修正前即行為時之規定，
    應從一重之罪處斷；依修正後之刑法既已刪除牽連犯之規定
    ，則所犯上述各罪應依數罪併罰之規定分論併罰。比較新舊
    法之規定，修正後之規定並非較有利於被告，依刑法第2 條
    第1 項前段之規定，應適用行為時之法律，即適用修正前刑
    法第55條牽連犯之規定。
  (四)綜合上述各條文修正前、後之比較，以被告行為時即95年7
    月1 日修正施行前之刑法，較有利於被告，自應依現行刑法
    第2 條第1 項前段規定，適用修正前刑法之相關規定予以論
    處。
三、核被告李建廷所為，係犯刑法第216 條、第210 條之行使偽
    造私文書罪，及同法第339 條第1 項之詐欺取財罪。被告偽
    造私文書後進而行使，其偽造之低度行為應為行使之高度行
    為所吸收，不另論罪。又被告先後4 次行使偽造私文書、4
    次詐欺取財犯行，皆時間緊接，方法相同，觸犯構成要件相
    同之罪，顯係基於概括犯意為之，為連續犯，均應依修正前
    刑法第56條之規定，各以一罪論，並加重其刑。再被告上開
    行使偽造私文書及詐欺取財犯行，有方法、目的之牽連關係
    ，應依修正前刑法第55條之規定，從一重之行使偽造私文書
    罪論處。
四、原審認被告罪證明確，因而適用刑法第2 條第1 項前段、第
    216 條、第210 條、第219 條、第339 條第1 項，修正前刑
    法第55條、第56條、第41條第1 項前段，刑法施行法第1 條
    之1 （原判決漏引此條文，惟並不影響本件之論罪科刑，爰
    由本院逕予補充），廢止前罰金罰鍰提高標準條例第2 條，
    中華民國九十六年罪犯減刑條例第2 條第1 項第3 款、第7
    條、第9 條等規定，並審酌被告犯罪之動機、目的、手段，
    及對告訴人造成之損害程度，暨其犯後坦承犯行，態度尚稱
    良好等一切情狀，量處有期徒刑4 月。復說明：(一)被告犯罪
    時間在96年4 月24日以前，所犯符合中華民國九十六年罪犯
    減刑條例第2 條第1 項第3 款所定之減刑條件，應依該規定
    減其刑期2 分之1 （即減為有期徒刑2 月。(二)有關於易科罰
    金之規定，依修正前刑法第41條第1 項前段、廢止前罰金罰
    鍰提高標準條例第2 條規定，有期徒刑或拘役易科罰金，以
    銀元100 元以上300 元以下（即新臺幣300 元以上900 元以
    下）折算1 日，修正後刑法第41條前段則改為以新臺幣1,00
    0 元、2,000 元或3,000 元折算1 日，比較新舊法，以修正
    前之規定較有利於被告，爰依修正前刑法第41條第1 項前段
    規定，就被告所受之宣告刑，及減得之刑併諭知以銀元300
    元即新臺幣900 元折算1 日之易科罰金折算標準。(三)被告於
    如附表所示之支票背面偽造之「李文榮」署名各1 枚（共4
    枚），均為偽造之署押，俱應依刑法第219 條規定宣告沒收
    。經核原判決認事、用法，均無不合。至檢察官上訴意旨雖
    主張依原判決量處之刑罰，與被告不法所得並不相當，並據
    之指摘原判決量刑過輕而有不當。然按，「關於刑之量定，
    係實體法上賦予法院得為自由裁量之事項，倘其未有逾越法
    律所規定之範圍，或濫用其權限，即不得任意指摘為違法。
    且在同一犯罪事實與情節，如別無其他加重或減輕之原因，
    下級審量定之刑，亦無過重或失輕之不當情形，則上級審法
    院對下級審法院之職權行使，原則上應予尊重。」最高法院
    75年度臺上字第7033號判例意旨、85年度臺上字第2446 號
    判決意旨可資參照。查原審認被告上揭所犯，應依修正前刑
    法之相關規定，從一重論以連續行使偽造私文書罪；並審酌
    被告犯罪之動機、目的、手段，及對告訴人造成之損害程度
    ，暨其犯後坦承犯行，態度尚稱良好等一切情狀，量處被告
    有期徒刑4 月，並諭知易科罰金之折算標準（另依中華民國
    九十六年罪犯減刑條例之規定予以減刑），經核原判決已就
    刑法第57條揭示之各種量刑條件妥為斟酌，且無逾越法律所
    規定之範圍，或濫用權限之情事，依諸前揭最高法院判例及
    判決意旨所示，尚無不當，檢察官遽然指摘，為無理由，應
    予駁回。
據上論結，應依刑事訴訟法第455 條之1 第1 項、第3 項、第36
8 條，判決如主文。
本案經檢察官陳玠儒到庭執行職務。
中    華    民    國   100    年    7     月    19    日
                  刑事第一庭    審判長法  官  徐美麗
                                      法  官  楊宗翰
                                      法  官  薛侑倫
以上正本證明與原本無異。
不得上訴。
中    華    民    國   100    年    7     月    19    日
                                      書記官  溫訓暖
附錄本判決論罪科刑法條：
《刑法第216條》
行使第210條至第215條之文書者，依偽造、變造文書或登載不實
事項或使登載不實事項之規定處斷。
《刑法第210條》
偽造、變造私文書，足以生損害於公眾或他人者，處5 年以下有
期徒刑。
《刑法第339條第1項》
意圖為自己或第三人不法之所有，以詐術使人將本人或第三人之
物交付者，處5 年以下有期徒刑、拘役或科或併科1 千元以下罰
金。
【附表】
┌──┬──────┬─────┬──────┬──────────┐
│編號│發票日期    │票面金額  │支票號碼    │付    款    人      │
│    │（民國）    │（新臺幣）│            │                    │
├──┼──────┼─────┼──────┼──────────┤
│ 1  │94年5 月11日│65萬元    │TA0000000   │第一商業銀行恆春分行│
│    │            │          │            │                    │
├──┼──────┼─────┼──────┼──────────┤
│ 2  │94年6 月15日│65萬元    │TA0000000   │第一商業銀行恆春分行│
│    │            │          │            │                    │
├──┼──────┼─────┼──────┼──────────┤
│ 3  │94年7 月14日│65萬元    │TA0000000   │第一商業銀行恆春分行│
│    │            │          │            │                    │
├──┼──────┼─────┼──────┼──────────┤
│ 4  │94年8 月17日│65萬元    │TA0000000   │第一商業銀行恆春分行│
│    │            │          │            │                    │
└──┴──────┴─────┴──────┴──────────┘